臺灣高等法院交通事件裁定　　　　　 100年度交抗字第1471號
抗　告　人
即受處分人　游豐慶
上列抗告人因違反道路交通管理處罰條例事件，不服臺灣板橋地
方法院，中華民國100 年10月4 日所為裁定（100 年度交聲字第
2386號），提起抗告，本院裁定如下：
    主  文
抗告駁回。
    理  由
一、原裁定意旨略以：抗告人即受處分人游豐慶於民國100 年6
    月3 日23時13分許，駕駛車號286-GDT 號重型機車（下稱上
    開機車），行經新北市○○區○○路、安平路口，因有「駕
    車行經有燈光號誌管制之交岔路口闖紅燈（紅燈迴轉）」之
    違規行為，經新北市政府警察局中和第一分局警備隊警員當
    場製單舉發。原處分機關乃依道路交通管理處罰條例第53條
    第1 項、第63條第1 項第3 款（裁決書漏載第3 款）規定，
    於100 年7 月8 日以板監裁字第裁41 -C00000000 號違反道
    路交通管理事件裁決書，裁處異議人罰鍰新臺幣1,800 元，
    並記違規點數3 點。受處分人不服以伊於上開時間，駕駛上
    開機車，沿新北市○○區○○路往新店方向行駛，途經與安
    平路交岔路口時，號誌係顯示紅燈及左轉箭頭綠燈，且路口
    並未設有機車待轉區及機慢車禁止左轉、禁止迴轉之標誌，
    則受處分人依燈號直接左轉後迴轉，並非闖紅燈，況交通部
    路政司已建議取消本件罰單等語為由聲明異議，經原審調查
    後，據證人即本件舉發員警林宏維之證詞、現場照片、新北
    市政府警察局中和第一分局100 年6 月27日新北警中一交字
    第1000025637號函、100 年8 月22日新北警中一交字第1000
    035575號函、受理違反交通管理事件被通知人申訴理由查詢
    表及交通部路政司100 年9 月7 日路臺營字第1000412546號
    函等件，仍認受處分人確有於上揭時、地，駕駛上開機車駕
    車行經有燈光號誌管制之交岔路口闖紅燈之違規事實，而駁
    回其異議之聲明。
二、抗告意旨略以：抗告人於上揭時、地，係為兩段式待轉行為
    ，至號誌變換為紅燈及左轉箭頭綠燈時，始進行迴轉，並非
    紅燈迴轉；且交通部路政司已建議取消本件罰單，抗告人亦
    致電詢問新北市政府承辦人員，有關上揭路段路口處並未設
    置禁止標語或待轉區○○○路口行駛問題，該承辦人員說該
    路段雖然無待轉區，可是依然可以兩段式待轉，完全合於道
    路交通安全規則第102 條，並非如員警認為機車在此路口絕
    對不可以左轉或迴轉，屬於闖紅燈，可見新北市政府與員警
    對於新北市○○區○○路、安平路口左轉問題很明顯有不同
    看法，由上，足見員警對於禁止左轉之認知，容有誤會，造
    成民眾的損失。又新北市○○區○○路、安平路口標示不清
    ，無禁轉標示，也未設立待轉區○○○○路人混淆，開罰不
    合理等語。
三、按駕駛人駕駛車輛或行人在道路上，應遵守道路交通標誌、
    標線、號誌之指示、警告、禁制規定，並服從執行交通勤務
    之警察或依法令執行指揮交通及交通稽查任務人員之指揮；
    又按汽車駕駛人，行經有燈光號誌管制之交岔路口闖紅燈者
    ，處1,800 元以上5,400 元以下罰鍰，並記違規點數3 點，
    道路交通管理處罰條例第4 條第1 項、第53條第1 項、第63
    條第1 項第3 款分別定有明文。
四、經查：
（一）本件抗告人於100 年6 月3 日23時13分許，駕駛上開機車
      機車，沿新北市○○區○○路往新店方向行駛，途經與安
      平路交岔路口時，行經有燈光號誌管誌之交岔路口闖紅燈
      迴轉之違規事實，業據證人即舉發員警林宏維於原審審理
      時結證述：異議人是從新北市○○區○○路往新店方向行
      駛，在與安平路交岔路口處迴轉，伊則是與另1 名同事各
      自騎機車，與異議人同方向行駛執行巡邏勤務，當時伊已
      經在停等紅燈，異議人從伊右後方經過，先左轉後再迴轉
      ，伊看到後就騎機車追上去，在異議人迴轉後上橋前路邊
      將他攔停等語明確（見原審卷第24頁），而佐以抗告人亦
      就其於上開時間，駕駛上開機車行經上開路口於直行紅燈
      及左轉綠燈同時亮起時，自景平路直接左轉安平路後迴轉
      一節陳明在卷（見原審卷第3 頁），可認證人林宏維上開
      證詞應屬非虛，堪以採信。此外，復有新北市政府警察局
      新北市警交大字第C00000000 號舉發違反道路交通管理事
      件通知單、交通部公路總局臺北區監理所板橋監理站板監
      裁字第裁41-C00000000號違反道路交通管理事件裁決書、
      新北市政府警察局中和第一分局100 年6 月27日新北警中
      一交字第1000025637號函、100 年8 月22日新北警中一交
      字第1000035575號函各1 紙，及受理違反交通管理事件被
      通知人申訴理由查詢表2 紙、現場照片11張在卷可稽（見
      原審卷第5 、6 、7 、17、18、33、41、43至46頁反面）
      ，執此，抗告人於上揭時、地，駕駛上開機車行經有燈光
      號誌管制之交叉路口闖紅燈一情，堪予認定。
（二）抗告人雖辯稱於上開時地，係為兩段式待轉行為，至號誌
      變換為紅燈及左轉箭頭綠燈時，始進行迴轉，並非紅燈迴
      轉，而新北市政府與員警對於新北市○○區○○路、安平
      路口左轉問題很明顯有不同看法云云，然按機器腳踏車行
      駛至交岔路口，其轉彎，應依標誌或標線之規定行駛；無
      標誌或標線者，應依第102 條及下列規定行駛：一、內側
      車道設有禁行機車標誌或標線者，應依兩段方式進行左轉
      ，不得由內側或其他車道左轉，道路交通安全規則第99條
      第2 項第1 款定有明文，而依前揭抗告人駕駛上開機車之
      行駛方向，抗告人於到達上開違規地點處前方地面確劃有
      「禁行機車」字樣一節，業經新北市政府警察局中和第一
      分局以100 年8 月22日新北警中一交字第1000035575號函
      覆在卷，並有現場照片在卷可查（見原審卷第41、44頁）
      ；依前開規定，抗告人駕駛上開機車行至上開違規地點路
      口，即應依兩段方式進行左轉，不得由內側或其他車道左
      轉，此亦與新北市政府100 年7 月29日北府交工字第1000
      793753號函（見原審卷第48頁）回覆之意見相同。又上開
      違規地點處並未設立待轉區一情，有上開卷附受理違反交
      通管理事件被通知人申訴理由查詢表、現場照片可按，而
      為抗告人就此亦不爭執，基此，抗告人因無法依兩段方式
      左轉，則於上開違規地點路口即不得左轉，應依交通規則
      騎乘至下一個可待轉路口待轉，再左轉或迴轉，有新北市
      政府警察局中和第一分局100 年6 月27日新北警中一交字
      第1000025637號函在卷可參（見原審卷第7 頁）；復參以
      證人林宏維亦於原審審理結證稱：異議人迴轉當時，該路
      口號誌共有4 個燈號相連，當時同時亮著直行紅燈跟左轉
      綠燈，但左轉綠燈是供內側車道之自小客車行駛等語屬實
      在卷（見原審卷第24頁），從而，抗告人既係依法考領駕
      駛執照之人，對於前揭道路交通安全規則之規定，自難諉
      為不知，其應對道路上設置之所有標誌、標線、號誌加以
      注意，並確實遵守，以維自身及其他用路人之安全，而抗
      告人沿新北市○○區○○路往新店方向行駛至安平路交岔
      路口時，該路段內側車道既繪有明顯之禁行機車標線，其
      即應注意遵守前開道路交通安全規則之規定，及相關標誌
      設置情形，以進行迴轉，不得逕由內側車道或其他車道逕
      行迴轉甚明，更不能在景平路往新店方向之號誌已經變為
      紅燈時，違規闖越紅燈逕行迴轉，益徵抗告人所辯上開各
      情，無從採取。
（三）抗告意旨固指以上開路口標示不清，無禁轉標示，也未設
      立待轉區○○○○路人混淆，開罰不合理云云，惟按道路
      交通管理處罰條例第4 條第2 項授權行政機關，對於道路
      交通標誌、標線、號誌之指示、警告、禁制規定、樣式、
      標示方式、設置基準及設置地點等事項制定規則，以執行
      道路交通管理、維護交通秩序、確保交通安全等工作，是
      行政機關依據道路之地形情況、車行流量等因素考量所依
      法設置之標誌、標線、號誌，係主管機關基於整體交通考
      量所為之縝密規劃，目的係為維護社會大眾使用道路之秩
      序，並以確保人車通行之安全，且關於交通標誌、標線之
      劃設、限速之規定及測速器之設置是否妥當，係屬行政機
      關之權責範圍，基於權力分立之原則，法院所得審認之範
      圍僅限於確定違規事實之有無及法規範涵攝、適用、評價
      之適當與正確與否。抗告人雖認上開違規地點之路口交通
      標誌設置不當，惟此非司法機關所得審究之對象，抗告人
      應循行政救濟管道向相關主管機關反應，尋求改正之方法
      ，並由相關主管機關另為適法處置，而惟該等交通標誌設
      置在未依法定程序變更前，所有用路人仍應有遵守之義務
      ，則抗告意旨此部分所指，無法解免其前開違規之責，亦
      不足為其有利之認定。
（四）至抗告意旨指稱交通部路政司已建議取消本件罰單一節，
      前由原審依職權就此節向交通部路政司函詢，經該司回覆
      稱：「有關異議人陳情事項，本司係以100 年7 月14日路
      臺營字第1000400902號函轉新北市政府卓處，並無提供處
      理意見。」等語，有交通部路政司100 年9 月7 日路臺營
      字第1000412546號函1 紙在卷足考（見原審卷第47頁），
      嗣新北市政府即依據交通部路政司上開100 年7 月14日函
      文辦理而函覆抗告人，亦有新北市政府100 年7 月29日北
      府交工字第1000793753號函在卷可佐（見原審卷第48頁）
      ，則見交通部路政司並無如抗告人所稱有建議取消本件罰
      單之情，是抗告人上開所辯，尚乏所據，難以憑信，附此
      敘明。
五、綜上，抗告人確有於上開時、地，駕駛上開機車行經有燈光
    號誌管制之交岔路口闖紅燈迴轉之違規行為，原審以原處分
    機關依道路交通管理處罰條例第53條第1 項、第63條第1 項
    第3 款等規定，裁處抗告人罰鍰新臺幣1,800 元，並記違規
    點數3 點，核無違誤，而駁回抗告人之聲明異議，經核於法
    並無不合，本件抗告人仍執前詞指摘原裁定不當，為無理由
    ，應予駁回。
六、據上論結，應依道路交通事件處理辦法第25條，刑事訴訟法
    第412 條，裁定如主文。
中    華    民    國   100    年    11    月    30    日
                    刑事第十三庭審判長法  官  蔡新毅
                                      法  官  林秋宜
                                      法  官  王美玲
以上正本證明與原本無異。
不得再抗告。
                                      書記官  蔡儒萍
中    華    民    國   100    年    11    月    30    日